【裁判字號】    95,易緝,78
【裁判日期】    951116
【裁判案由】    賭博
【裁判全文】
臺灣臺南地方法院刑事判決              95年度易緝字第78號
公  訴  人  臺灣台南地方法院檢察署檢察官
被      告  甲○○
選任辯護人  葉清華律師
上列被告因賭博案件，經檢察官提起公訴（八十七年度偵字第九
二七四號），被告就犯罪事實為有罪之陳述，經本院合議庭裁定
由受命法官進行簡式審判程序後，本院判決如下：
    主  文
甲○○共同連續意圖營利，聚眾賭博，處有期徒刑陸月，如易科
罰金，以參佰元折算壹日。扣案如附表所示之物均沒收。
    事  實
一、甲○○（前於民國87年間因賭博案件，經本院判處有期徒刑
    十月，併科罰金2萬元，於93年10月23日因行刑權時效消滅
    ，未予執行）與唐錦太（業經本院判處有期徒刑六月，得易
    科罰金確定）共同基於意圖營利之概括犯意，自民國87年7
    月中旬起，至同年8月6日止，連續多次在台南市○○路○段
    三四二號義美燈籠店三樓之公眾得出入場所，經營六合彩賭
    博，由甲○○、唐錦太擔任組頭，聚集不特定之多數人在上
    址簽賭下注，賭博方法有俗稱「港二星」、「港三星」二種
    ，每簽一支賭資為20元，賭客由01至47號任選二個號碼為「
    二星」或選三個號碼為「三星」，約定以所簽選之號碼核對
    每星期二、四同日香港六合彩開出之六組號碼，若簽中相同
    號碼者，「二星」可贏得1060元，「三星」可贏得10600元
    ，如未簽中，賭資則歸甲○○、唐錦太贏得牟利。嗣於87年
    8月6日16時50分許，在上址經警持台南地方法院檢察署簽發
    之搜索票搜索而查獲上開賭博情事，並扣得甲○○、唐錦太
    所有供經營六合彩賭博所用之如附表所示之物。
二、案經台南市警察局報請台灣台南地方法院檢察署檢察官偵查
    起訴。
    理  由
一、上開犯罪事實，業據被告於本院準備程序及審理程序中均就
    被訴事實為有罪之陳述，復有共同正犯唐錦太之證述，並有
    如附表扣案為其所有而供其經營香港六合彩所用之物可資佐
    證，被告自白核與事實相符，應堪採信。事證明確，被告犯
    行洵堪認定，應依法論科。
二、論罪科刑：
（一）按行為後法律有變更者，適用行為時之法律。但行為後之
      法律有利於行為人者，適用最有利於行為人之法律，94年
      2月2日公布、自95年7月1日施行之刑法第2條第1項定有明
      文，上開規定係規範行為後法律變更所生新舊法律比較適
      用之準據法，於新法施行後，應逕適用新法第二條第一項
      之規定，為「從舊從輕」之比較（最高法院九十五年第八
      次刑事庭會議決議一）。是以：
(1)、上開各該規定之罰金刑部分，於被告行為後，因刑法施行法
    增訂第一條之一於95年7月1日公布施行；該條規定：「（第
    一項）中華民國94年1月7日刑法修正施行後，刑法分則編所
    定罰金之貨幣單位為新臺幣。（第二項）94年1月7日刑法修
    正時，刑法分則編未修正之條文定有罰金者，自94年1月7日
    刑法修正施行後，就其所定數額提高為三十倍。但72年6月2
    6日至94年1月7日新增或修正之條文，就其所定數額提高為
    三倍。」其適用情形，固與上開條文增訂前適用現行現行法
    規所定貨幣單位折算新臺幣條例第二條折算新臺幣及罰金罰
    鍰提高標準條例第一條提高標準，並無二致，惟反觀罰金刑
    之最低刑度，被告行為後，刑法第三十三條第五款亦經修正
    公布施行（修正公布施行日期同於上開刑法第二條），而將
    修正前僅1元（指銀元，即新臺幣3元，再適用罰金罰鍰提高
    標準條例第一條之規定得提高為十倍，即新臺幣30元）以上
    之最低刑度，修正提高為新臺幣1000元以上，比較被告行為
    前後之法律適用，顯以行為時之法律較有利於被告，自應依
    上開修正施行後之刑法第二條第一項前段之規定，適用修正
    前之刑法第三十三條第五款，而現行現行法規所定貨幣單位
    折算新臺幣條例第二條折算新臺幣及罰金罰鍰提高標準條例
    第一條之規定自應併於適用。
(2)、被告先後多次賭博、意圖營利供給賭博場所及意圖營利聚眾
    賭博之犯行，均時間緊接，方法相同，俱觸犯構成要件相同
    之罪名，顯各基於概括犯意反覆為之，惟被告行為後，刑法
    第五十六條連續犯之規定，業經公布刪除（公布施行日期同
    上開刑法第二條），上開刑法第五十六條規定刪除後，原規
    定之連續數行為而犯同一罪名者，除有接續犯之情形外，應
    按數罪併罰之原則論處，比較刑法第五十六條刪除前後，刪
    除後之法律適用並未較有利於被告，故本件仍應適用被告行
    為時即刪除前刑法第五十六條之規定，認被告上揭犯行均應
    成立連續犯而各論以一罪，並俱依同條規定加重其刑。
(3)、被告所犯上揭三罪係本於一個營利犯意之決定，為一行為，
    同時觸犯數罪名，為想像競合犯，而被告行為後，刑法第五
    十五條想像競合犯之規定，業經修正公布施行（公布施行日
    期同上開刑法第二條），該條雖增訂但書有關科刑範圍之限
    制，然僅係法理之明文化，修正施行後之規定並未對被告有
    利。故應依修正前刑法第五十五條想像競合犯部分之規定，
    從情節較重之意圖營利聚眾賭博罪處斷。
(4)、而被告行為後，刑法第四十一條第一項已修正施行，修正前
    刑法第四十一條第一項前段規定：「犯最重本刑為五年以下
    有期徒刑以下之刑之罪，而受六個月以下有期徒刑或拘役之
    宣告，因身體、教育、職業、家庭之關係或其他正當事由，
    執行顯有困難者，得以1元以上3元以下折算一日，易科罰金
    」。且被告行為時之易科罰金折算標準，修正前罰金罰鍰提
    高標準條例第二條前段（現已刪除）規定，就其原定數額提
    高為一百倍折算一日，則本件被告行為時之易科罰金折算標
    準，應以銀元300元折算一日，經換算為新臺幣後，為以新
    臺幣900元折算為一日。然95年7月1日修正公布施行之刑法
    第四十一條第一項前段則規定：「犯最重本刑為五年以下有
    期徒刑以下之刑之罪，而受六個月以下有期徒刑或拘役之宣
    告者，得以新臺幣1000元、2000元或3000元折算一日，易科
    罰金」。比較修正前後之易科罰金折算標準，以95年7月1日
    修正公布施行前之刑法第四十一條第一項前段，及修正前之
    罰金罰鍰提高標準條例第二條等規定，較有利於被告，應依
    刑法第二條第一項前段，適用行為時法，即修正施行前之刑
    法第四十一條第一項前段及修正前之罰金罰鍰提高標準條例
    第二條等規定，諭知易科罰金之折算標準。
（二）查被告意圖營利，提供上開場所，聚眾賭博，且身兼決定
      勝負於偶然變數之賭徒身分，與其他簽賭者同在公眾得出
      入之場所對賭，核其所為，係犯刑法第二百六十六條第一
      項前段之普通賭博罪、第二百六十八條之意圖營利供給賭
      博場所罪及同條之意圖營利聚眾賭博罪。被告於各該期香
      港政府六合彩開獎前之多次供給賭博場所，聚眾賭博，或
      與賭徒對賭，均係基於一個賭博犯意之決定，達成其同一
      犯罪之各個舉動，應屬法律概念之一接續行為。被告先後
      經營多期，時間緊接，犯罪構成要件相同，顯均係基於概
      括之犯意反覆為之，應依連續犯之規定論以一罪，並依法
      加重其刑。其一行為而觸犯上述三罪名，應依想像競合犯
      之例，從較重之意圖營利聚眾賭博罪處斷。被告與同案被
      告唐錦太就上開犯行間，有犯意聯絡，縱僅負責接聽簽注
      電話亦屬行為分擔，應論共同正犯。爰審酌被告經營六合
      彩賭博，危害社會經濟秩序，敗壞社會善良風俗甚鉅，暨
      其犯罪之動機、目的、手段、所得之利益、被告前曾有賭
      博前科，有台灣台南地方法院刑案資料查註紀錄表附卷可
      稽，竟不思遷過及犯罪後之態度等一切情狀，量處如主文
      所示之刑，並諭知易科罰金之折算標準，以資懲儆。
（三）末按被告行為時修正前刑法第三十八條第一項第二款規定
      「供犯罪所用或所得之物」、同條第三項「第一項第二款
      、第三款之物，以屬於犯人者為限，得沒收之。但有特別
      規定者，依其規定。」，雖修正後刑法第三十八條第一項
      第二款並無修正，第三項則將「犯人」修正為「犯罪行為
      人」，僅屬文字之調整，並未涉及實質刑罰內容之變更，
      故適用結果並無有利或不利被告之情形，然按沒收為從刑
      之一種，且與主刑有從屬關係，應依從刑從屬於主刑原則
      ，不得就新舊法予以割裂適用（最高法院九十年度臺上字
      第一七三一號判決要旨參照）。既前開主刑適用修正前之
      舊法，而查扣案如附表所示之物均係被告等所有供前揭犯
      罪所用或預備之物，業據其供明在卷，故應依修正前刑法
      第三十八條第一項第二款之規定沒收。
據上論斷，應依刑事訴訟法第二百七十三條之一第一項、第二百
九十九條第一項前段，修正施行後刑法第二條第一項前段、修正
前刑法第五十六條、刑法第二十八條、刑法第二百六十六條第一
項前段、第二百六十八條、修正前刑法第五十五條、修正前刑法
第四十一條第一項、修正前刑法第三十八條第一項第二款，罰金
罰鍰提高標準條例第一條前段、廢止前同條例第二條，判決如主
文。
本案經檢察官乙○○到庭執行職務。
中    華    民    國    95    年    11    月    16    日
                     刑事第七庭  法  官  蔡奇秀
以上正本證明與原本無異。
如不服本判決，應於收受送達後10日內向本院提出上訴書狀（應
附繕本）。
                                 書記官  黃瓊蘭
中    華    民    國    95    年    11    月    16    日
附錄本案論罪科刑法條全文：
中華民國刑法第266條第1項：
在公共場所或公眾得出入之場所賭博財物者，處一千元以下罰金
。但以供人暫時娛樂之物為賭者，不在此限。
中華民國刑法第268條：
意圖營利，供給賭博場所或聚眾賭博者，處三年以下有期徒刑，
得併科三千元以下罰金。
附表：
┌──┬─────────┬───┬───────┐
│編號│扣   案   物   品 │數  量│ 備         註│
├──┼─────────┼───┼───────┤
│ 1  │ 傳真機           │  1台 │ 共犯所供賭博 │
│    │                  │      │ 所用之       │
├──┼─────────┼───┼───────┤
│ 2  │ 計算機           │ 1台  │ 共犯所供賭博 │
│    │                  │      │ 所用之       │
├──┼─────────┼───┼───────┤
│ 3  │ 牌支參考單       │48張  │ 共犯所供賭博 │
│    │                  │      │ 所用之       │
├──┼─────────┼───┼───────┤
│ 4  │ 六合手冊         │ 2本  │ 共犯所供賭博 │
│    │                  │      │ 所用之       │
├──┼─────────┼───┼───────┤
│ 5  │ 傳真紙           │ 4捲  │ 共犯所供賭博 │
│    │                  │      │ 所用之       │
├──┼─────────┼───┼───────┤
│ 6  │ 空白便條紙       │ 4本  │ 共犯所供賭博 │
│    │                  │      │ 所用之       │
├──┼─────────┼───┼───────┤
│ 7  │ 倍數表           │ 1張  │ 共犯所供賭博 │
│    │                  │      │ 所用之       │
├──┼─────────┼───┼───────┤
│ 8  │ 簽單             │ 6張  │ 共犯所供賭博 │
│    │                  │      │ 所用之       │
└──┴─────────┴───┴───────┘


司法院資訊處製作；財團法人民間司法改革基金會備份。
